臺灣臺中地方法院刑事判決
111年度易字第533號
公  訴  人  臺灣臺中地方檢察署檢察官
被      告  陳文祥



上列被告因竊盜案件，經檢察官提起公訴（110年度偵字第30553
、37220號），被告於準備程序為有罪之陳述後，本院裁定進行
簡式審判程序，判決如下： 
    主    文
陳文祥犯如附表所示之罪，各處如附表主文欄所示之刑及沒收，
應執行有期徒刑壹年。
    犯罪事實及理由
一、犯罪事實
    陳文祥意圖為自己不法之所有，基於竊盜之犯意，分別為下
    列犯行：    
  ㈠於民國95年12月28日9時許，前往林進龍位於臺中縣○○市○○○
    路000巷00號(現址為臺中市○○區○○街000號)之住處，先自隔
    壁空屋攀爬至該住家遮雨棚，繼之開啟未上鎖之三樓房間窗
    戶，自該窗戶踰越進入住宅內(侵入住宅部分未據告訴)，徒
    手竊取林進龍所有之筆記型電腦1臺、XO酒品1瓶、金飾1批
    得手，再持之變賣得款新臺幣（下同）8萬元。嗣林進龍之
    配偶於同日17時20分許返家後發覺遭竊，經林進龍報警處理
    ，為警到場採集遺留在房間內床鋪旁矮櫃下之檳榔渣，經送
    鑑結果與陳文祥DNA-STR型別相符，而查獲上情。 
  ㈡於96年3月16日9時許，前往蔡益宗位於臺中市○○區○○路○段00
    0巷0○0弄00號之住處，先自隔壁施工空屋攀爬至該住處1樓
    ，再持路面撿拾之石塊打破1樓窗戶，自該窗戶踰越進入住
    宅內(侵入住宅部分未據告訴)，徒手竊取蔡益宗所有之鑽戒
    1只、紅寶石戒指1只、金項鍊2條、金戒指5只、金手鍊2條
    得手，再持之變賣得款10萬元。嗣蔡益宗於同日20時許返家
    後發覺遭竊，經報警處理，為警到場採集遺留在1樓洗衣機
    旁之菸蒂，經送鑑結果與陳文祥DNA-STR型別相符，而查獲
    上情。
二、證據名稱
  ㈠被告陳文祥於本院準備程序及審理時之自白。
  ㈡證人即告訴人林進龍、證人即被害人蔡益宗於警詢時之證述
    。
  ㈢「林進龍住宅遭竊盜案」現場勘察報告、現場照片、犯罪分
    析表、勘察採證同意書、刑案現場初步紀錄表、96年1月21
    日霧警偵鑑字第0000000000-0號刑事案件證物採驗紀錄表、
    內政部警政署刑事警察局110年7月1日刑生字第1100901122
    號鑑定書各1份；「蔡益宗失竊案」現場勘察報告、現場照
    片、勘察採證同意書、96年3月19日中市五偵鑑字第0960004
    025號刑事案件證物採驗紀錄表、內政部警政署刑事警察局9
    6年4月14日刑醫字第0960044279號鑑定書、偵查報告各1 份
    。  
三、論罪科刑
  ㈠按行為後法律有變更者，適用行為時之法律，但行為後之法
    律有利於行為人者，適用最有利於行為人之法律，刑法第2
    條第1 項定有明文。查被告陳文祥行為後，刑法第321條業
    於100年1月26日修正公布，並於同年月28日生效施行。修正
    前刑法第321條第1項第1款規定：「犯竊盜罪而有左列情形
    之一者，處6月以上、5年以下有期徒刑：一、於夜間侵入住
    宅或有人居住之建築物、船艦或隱匿其內而犯之者。」，修
    正後該條文則規定：「犯竊盜罪而有下列情形之一者，處6 
    月以上、5年以下有期徒刑，得併科新臺幣10萬元以下罰金
    ：一、侵入住宅或有人居住之建築物、船艦或隱匿其內而犯
    之者。」，修正後之規定刪除夜間之構成要件，放寬該條款
    之適用範圍，並增列得併科10萬元以下罰金。刑法第321 條
    第1 項復於108年5月29日修正公布，並於同年月31日生效施
    行，刑法第321條第1項法定刑由「6月以上、5年以下有期徒
    刑，得併科新臺幣10萬元以下罰金」，修正為「6月以上、5
    年以下有期徒刑，得併科50萬元以下罰金」，修正後之規定
    將罰金刑之刑度提高，比較新舊法之結果，二次修正後之規
    定均非較有利於行為人，自應依刑法第2條第1項前段規定，
    適用被告行為時即100年1月26日修正前之刑法第321 條第1
    項第1款規定。
  ㈡次按刑法第321條第1項第2款規定將「門扇」、「牆垣」、「
    其他安全設備」並列，則所謂「門扇」專指門戶而言，應屬
    狹義，即指分隔住宅或建築物內外之間之出入口大門而言，
    而所謂「其他安全設備」，指門扇牆垣以外，依通常觀念足
    認防盜之一切設備而言。如電網、門鎖、以及窗戶等是（司
    法院〈73〉廳刑一字第603號函參照）。核被告陳文祥所為，
    如犯罪事實㈠所示犯行，係犯100年1月26日修正前刑法第321
    條第1項第2款之踰越安全設備竊盜罪；如犯罪事實㈡所示犯
    行，係犯100年1月26日修正前刑法第321條第1項第2款之毀
    越安全設備竊盜罪。至檢察官雖認被告所為係犯毀越門扇竊
    盜罪，惟窗戶係屬安全設備，已如前述，檢察官此部分容有
    誤認，惟二者起訴法條相同，自無變更起訴法條之問題，附
    此敘明。被告如犯罪事實㈠、㈡所示犯行，犯意各別，行為互
    殊，應予分論併罰。
　㈢按法院於審酌被告是否適用累犯規定而加重其刑時，訴訟程
    序上應先由檢察官就前階段被告構成累犯之事實，以及後階
    段應加重其刑之事項，主張並具體指出證明方法後，法院才
    需進行調查與辯論程序，而作為是否加重其刑之裁判基礎。
    前階段構成累犯事實為檢察官之實質舉證責任，後階段加重
    量刑事項為檢察官之說明責任，均應由檢察官分別負主張及
    具體指出證明方法之責。倘檢察官未主張或具體指出證明方
    法時，可認檢察官並不認為被告構成累犯或有加重其刑予以
    延長矯正其惡性此一特別預防之必要，且為貫徹舉證責任之
    危險結果所當然，是法院不予調查，而未論以累犯或依累犯
    規定加重其刑，即難謂有應調查而不予調查之違法（最高法
    院110年度台上大字第5660號裁定意旨參照）。檢察官起訴
    書雖敘及被告前因竊盜案件，經法院判處有期徒刑7月確定
    ，於91年2月16日執行完畢出監，被告於5年內故意再犯本件
    有期徒刑以上之罪，為累犯，請依刑法第47條第1項規定，
    加重其刑等語，惟檢察官未就被告構成累犯事實及加重其刑
    事項，具體指出證明方法，此部分既未經調查、辯論，自無
    從依刑法第47條第1項之規定論以被告累犯或依累犯之規定
    加重其刑，併予敘明。　　
　㈣爰審酌被告前於89年間因竊盜案件，經臺灣彰化地方法院以8
    9年度易字第1043號判決判處有期徒刑7月確定，嗣於91年2
    月15日執行完畢等情，此有臺灣高等法院被告前案紀錄表1
    份在卷可稽，竟仍不思以正當途徑獲取所需，再以毀越安全
    設備之方式行竊，侵害他人財產權，所為應予非難，惟念及
    被告於本院審理時坦承犯行，態度尚佳，復斟酌被告各次行
    竊之動機、目的、手段、所竊物品之價值，暨其智識程度、
    家庭經濟狀況等一切情狀，分別量處如附表主文欄所示之刑
    。另衡酌被告所犯各罪均為竊盜之財產犯罪，其行為動機、
    目的、侵害法益種類相同，又行為手段、模式亦相似，顯現
    各罪責任非難重複程度非低，暨其所犯各罪反應之人格特性
    等節，依限制加重原則，定如主文所示應執行之刑。
　㈤被告如犯罪事實㈠所示犯行竊得之筆記型電腦1臺、XO酒品1瓶
    、金飾1批，業經變賣得款8萬元，及被告如犯罪事實㈡所示
    犯行竊得之鑽戒1只、紅寶石戒指1只、金項鍊2條、金戒指5
    只、金手鍊2條，業經變賣得款10萬元，此據被告於本院審
    理時供陳在卷，依刑法第38條之1第4項之規定，上開變賣所
    得價款，均屬被告之犯罪所得，並未扣案，且未實際發還被
    害人，應依刑法第38條之1第1項前段、第3項規定，分別在
    各該罪刑項下宣告沒收，於全部或一部不能沒收或不宜執行
    沒收時，追徵其價額。
據上論斷，應依刑事訴訟法第273條之1第1項、第299條第1項前
段、第310條之2、第454條第1項，100年1月26日修正前刑法第32
1條第1項第2款，刑法第2條第1項前段、第51條第5款、第38條之
1第1項前段、第3項，判決如主文。
本案經檢察官張文傑提起公訴，檢察官林煒容到庭執行職務。
中    華    民    國   111    年    4     月    29    日
                  刑事第十一庭  法  官  林依蓉
以上正本證明與原本無異。
如不服本判決應於收受判決後20日內向本院提出上訴書狀，並應
敘述具體理由；其未敘述上訴理由者，應於上訴期間屆滿後20日
內向本院補提理由書（均須按他造當事人之人數附繕本）「切勿
逕送上級法院」。
告訴人或被害人如不服判決，應備理由具狀向檢察官請求上訴，
上訴期間之計算，以檢察官收受判決正本之日起算。
                                書記官  林  俐
中    華    民    國   111    年    4     月    29    日
附錄本案論罪科刑法條全文：
100年1月26日修正前刑法第321條
犯竊盜罪而有左列情形之一者，處6月以上、5年以下有期徒刑：
一、於夜間侵入住宅或有人居住之建築物、船艦或隱匿其內而犯
    之者。
二、毀越門扇、牆垣或其他安全設備而犯之者。
三、攜帶兇器而犯之者。
四、結夥三人以上而犯之者。
五、乘火災、水災或其他災害之際而犯之者。
六、在車站或埠頭而犯之者。
前項之未遂犯罰之。　　
　　
附表　
編號 犯罪事實 主文  1 如犯罪事實㈠所示犯行  陳文祥犯踰越安全設備竊盜罪，處有期徒刑捌月。未扣案之犯罪所得新臺幣捌萬元沒收，於全部或一部不能沒收或不宜執行沒收時，追徵其價額。 　　  2 如犯罪事實㈡所示犯行  陳文祥犯毀越安全設備竊盜罪，處有期徒刑玖月。未扣案之犯罪所得新臺幣拾萬元沒收，於全部或一部不能沒收或不宜執行沒收時，追徵其價額。